【裁判字號】    95,交抗,718
【裁判日期】    950911
【裁判案由】    違反道路交通管理處罰條例
【裁判全文】
臺灣高等法院交通事件裁定             95年度交抗字第718號
抗告人即
受處分人    乙○○
送達代收人  甲○○
上列抗告人因違反道路交通管理處罰條例案件，不服臺灣新竹地
方法院，中華民國95年8月11日所為95年度交聲字第77號裁定（
原裁決案號：交通部公路總局新竹區監理所95年1月6日竹監營字
第裁50-A5J104730號），提起抗告，本院裁定如下：
    主  文
原裁定及原處分均撤銷。
乙○○汽車駕駛人併排臨時停車，處罰鍰新臺幣參佰元。
    理  由
一、按汽車駕駛人臨時停車時，有不依順行之方向，或不緊靠道
    路右側，或單行道不緊靠路邊或併排臨時停車，處新臺幣（
    下同）三百元以上六百元以下罰鍰，道路交通管理處罰條例
    第55條第4款定有明文。
二、本件原法院以：抗告人即受處分人乙○○於民國94年12月25
    日19時59分許，駕駛車牌號碼862-FC號營業一般大客車，行
    經臺北市○○路○段，因有「併排臨時停車」之違規行為，
    經臺北市政府警察局大同分局交通分隊員警現場以掌上型電
    腦印製舉發違反道路交通管理事件通知單之事實，已據抗告
    人於聲明異議狀中所自承，並有卷附之前述臺北市政府警察
    局舉發違反道路交通管理事件通知單（見原審卷第21頁）及
    原處分機關前述裁決書 1份（見原審卷第22頁）、臺北市政
    府警察局大同分局以95年5月11日北市警同分交字第0953176
    34 00號函（見原審卷第86頁以下）檢附之違規現場圖1張、
    路況照片4張及違規通知單存根聯1張存卷可憑。抗告人於上
    開時、地併排臨停之違規行為，足以認定，因認原處分機關
    依前開規定裁處抗告人新台幣 600元罰鍰，於法並無不合，
    而裁定駁回抗告人之聲明異議。
三、經查：主管機關，指公路主管機關、市區道路主管機關及警
    察機關；道路交通標誌標線號誌設置規則第 2條、第4條第1
    項、第 5條分別定有明文。直轄市道路及交通之規劃、營運
    及管理，係屬於直轄市自治事項，地方制度法第18條第10款
    第1、2點亦定有明文。揆之上開規定，臺北市區之標線設置
    及交通規劃管理係屬於臺北市政府之權限範圍，臺北市政府
    為促進交通安全，便利行人及車輛之行車安全，有權變更原
    有標線之設置規劃。又臺北市政府依汽車運輸業管理規則第
    2條第2項之規定，為落實推動城際客運轉運站政策，以減少
    市區交通壅塞、噪音等問題，進而提升市民居住品質，訂定
    國道客運臺北總站，並將原為長途客運車起迄總站之臺北市
    ○○路○段撤銷原有站位設置，統一遷移至客運臺北總站，
    且將該路段規劃為禁止臨時停車之管制區，於法並無不當，
    難謂無事務管轄權限；臺北市○○路○段原為長途客運車起
    迄總站，臺北市政府為落實推動城際客運轉運站政策，及減
    少大客車於臺北市市區道路繞行及於路側密集設站衍生之交
    通、環境、噪音及居住品質問題等，…，推動國道客運臺北
    總站。臺北市政府交通局為國道客運臺北總站啟用，試辦四
    十九條國道客運路線市境行駛動線調整事宜，已依汽車運輸
    業管理規則第37條第1項第4款規定經交通部同意辦理，並就
    相同範圍進行管制事宜：1.臺北市政府交通局業於92年4月8
    日發函預告各業者臺北車站周邊即將進行管制。2.於93年 2
    月10日公告並轉知業者「臺北車站周邊國道客運及公路客運
    設站（第一階段）－禁止新設站位」。3.93年11月22日公告
    並轉知業者「臺北車站周邊國道客運及公路客運設站管制區
    ○○○○段）－撤除現有路側站位（自國道客運臺北總站起
    用日起實施，得有緩衝三個月）」。4.94年8月2日國道客運
    臺北總站路線調整計畫呈報交通部，並副知各業者重申管制
    事宜。5.94年8月16日國道客運臺北總站啟用。6.94年9月16
    日函知各業者，自94年11月16日起開始管制。7.94年11月14
    日公告並轉知各業者「臺北車站周邊國道客運及公路客運設
    站管制區○○○○段）－撤除現有路側站位實施日期自94年
    11月16日起」。8.94年11月 9日赴現場各業者站牌處張貼公
    告。9.94年11月15日第二次赴現場各業者站牌處張貼公告。
    10.94年11月16日開啟管制及執法。此有臺北市政府交通局94
    年8月2 日北市交二字第09433236500號函（見原審第66頁背
    面）、交通部94年9月7日交路字第0940048071號函（見原審
    卷第72頁）、交通部公路總局94年8月19日路監運字第09400
    35982號函（見原審卷第71頁）等在卷可資佐證。
四、抗告人即受處分人前揭違規處所即臺北市承德站，業已於94
    年11月16日起即不得再行臨時停車搭載旅客，縱令該處係阿
    羅哈公司原先所設之停靠站，仍不得併排臨時停車。又臺北
    市政府交通局既已多次公告，並至現場各業者站牌處揭示公
    告，並予以緩衝期間，難謂並無試辦，抗告人及其所屬之阿
    羅哈公司自難以諉稱不知、或以高雄市政府之函示，據為抗
    告人在設有禁止臨時停車標線處所「併排臨時停車」之阻卻
    違法或阻卻責任事由，更無從據為本件抗告人「不得併排臨
    時停車」得以免罰之認定。抗告意旨另執前詞指原裁定忽略
    有爭議應報請上級機關核定之規定（汽車運輸業管理規則第
    37條第 2項、地方制度法第2條第4款），並未踐行試辦即恣
    意變更行駛路線，高雄市政府之函示應構成阻卻行政違法事
    由云云；抗辯無違規情事，為無理由。
五、再抗告意旨以：難憑警員單方之書面陳述認抗告人有違規行
    為云云。惟、按交通警員製單舉發違反道路交通管理處罰條
    例所列之違規事實，本質上為行政處分，係公務員基於職務
    上權力，依法就特定之具體事件所為具公法上效果之單方行
    政行為，基於公務員為公法上行為具有公信力之原則，該行
    政處分當可被推定為真正，其據以依法處分之事實認定亦為
    正確無誤，本此公信原則，乃立法者賦予行政機關制定違反
    道路交通事件統一裁罰標準及處理細則，使執勤警員得當機
    處分（如該細則第23條）以維護交通秩序、安全之行政目的
    ，反之，若謂公務員一切行政行為均需預留證據以證其實，
    則國家行政勢必窒礙難行，據此，刑事訴訟法就犯罪證據有
    關之規定中，與屬行政秩序罰之交通違規裁罰本旨不合之部
    分，自不在準用之列。是若無證據足資證明執勤員警之舉發
    有誤或有捏造事實違法取締之情事，則執勤警員本其維護交
    通秩序、安全職責所為之舉發，自應受到合法、正確之推定
    。經查：本件執勤員警依法執行職務之舉發行為並無不當，
    且查無任何證據足資證明警察有捏造事實違法取締之情事，
    抗告意旨指摘警員之舉發，即無理由。
六、另抗告意旨以：本件異議人既對原舉發不服，而未依規定自
    動繳納罰鍰，但依規定到案聽侯裁決，則移送機關依違反道
    路交通管理事件統一裁罰標準表最重之六百元，逕行裁決處
    理，顯然過重。異議人辯稱其雖然未依「期限繳納」，但已
    經「到案聽候裁決」，異議人認應僅得裁罰三百元等語。按
    違反道路交通管理事件統一裁罰基準表之規定中「期限內繳
    納或到案聽候裁決者」，僅得裁罰新台幣 3百元，本案依臺
    北市政府警察局舉發違反道路交通管理事件通知單（見原審
    卷第21頁）所載之到案期限為95年1月9日，抗告人雖未於期
    限內繳納罰鍰，但於95年1月6日「到案聽候裁決」，交通部
    公路總局新竹區監理所於同日（95年1月6日）即裁決罰鍰新
    台幣600 元，即有未合，是原處分機關裁處抗告人罰鍰新台
    幣600 元，原審予以維持，自屬不當，並因抗告人「併排臨
    時停車」之違規行為事證已屬明確，無再發回調查之必要，
    此部分之抗告為有理由。爰由本院將原處分及原裁定予以撤
    銷，依道路交通管理處罰條例第55條第 4款規定，逕為裁定
    如主文第二項所示。
據上論斷，應依道路交通管理處罰條例第89條、道路交通案件處
理辦法第26條、第19條，刑事訴訟法第413 條，道路交通管理處
罰條例第55條第4款，裁定如主文。
中    華    民    國    95    年    9     月    11    日
                  交通法庭    審判長法  官  林  堭  儀
                                    法  官  蔡  聰  明
                                    法  官  王  炳  梁
以上正本證明與原本無異。
不得再抗告。
                                    書記官  潘  大  鵬
中    華    民    國    95    年    9     月    12    日


司法院資訊處製作；財團法人民間司法改革基金會備份。
